【裁判字號】    88,自,155
【裁判日期】    900227
【裁判案由】    詐欺等
【裁判全文】
臺灣板橋地方法院刑事判決                          八十八年度自字第一五五號
    自  訴  人  辛○○
                庚○○
    自訴代理人  王建中律師
    被      告  丙○○
                丁○○
                戊○○
                己○○
                壬○○
                甲○○
                癸○○
    指定辯護人  乙○
右列被告因詐欺等案件，經自訴人提起自訴暨移送併辦（台灣板橋地方法院檢察署八
十七年度他字第一一八八號、八十八年度偵字第一０七七四號），乙○判決如左：
    主  文
丙○○共同連續意圖供行使之用，而偽造有價證券，累犯，處有期徒刑貳年。如附表
編號一偽造之「庚○○」簽名壹枚、編號二偽造之「庚○○」簽名、指印各壹枚、編
號三偽造之「庚○○」簽名壹枚、編號四偽造之本票壹紙均沒收。
戊○○、己○○、壬○○、甲○○、癸○○均無罪。
丁○○公訴不受理。
    事  實
一、丙○○曾因違反商業登記法案件，於民國八十四年五月三十一日經乙○八十四年
    度易字第二五六六號判處有期徒刑三月，如易科罰金以三百元折算一日確定，於
    八十四年九月二十日易科罰金執行完畢。丙○○、丁○○、壬○○、甲○○、癸○○、辛○○等人因平時即有簽賭六合彩，而輸去巨額賭金，亟思翻本，適於八
    十七年一月間，案外人連乾樑誤信黃桂英之言，謂渠有管道打入香港六合彩，可
    以新台幣（下同）五千萬元之代價購買明牌，其中需支付現金五百萬元，餘款四
    千五百萬元以支票支付，渠之新屋、豪華室內裝潢、高級賓士轎車等均係購買明
    牌中獎而得，連乾樑乃將此一消息告知友人壬○○，壬○○轉知丙○○，丙○○
    再將此情告知丁○○、甲○○。丙○○、丁○○、壬○○、甲○○等人於台北縣
    土城市○○路（因係違章建物，無門牌號碼）丙○○所經營之藝達富藝品店內共
    同商議結果，決定共同籌資購買明牌，先由丙○○、丁○○、甲○○湊得一百萬
    元，壬○○以其土地向他人借款一百六十萬元，惟尚不足數，癸○○及辛○○因
    時常在上址聊天，亦得知購買六合彩明牌之情，乃由癸○○介紹丙○○向辛○○
    借款，並約定辛○○不需出資，將來取得明牌後大家一起做，辛○○遂於八十七
    年一月五日、十五日，在上址分別借款十萬元、二十七萬五千元予丙○○，丙○○、丁○○並慫恿辛○○私自拿取其子庚○○名義之房地所有權狀，由丙○○冒
    用庚○○之名向他人抵押借款，表明最慢半個月內即可償還，辛○○因一時貪念
    遂應允之，而私自拿取庚○○名義之房地所有權狀、印章，及以繳納保險費為由
    向庚○○拿取身分證等物，再於八十七年一月二十六日由丙○○陪同辛○○前往
    板橋第二戶政事務所，共同基於行使偽造私文書之犯意聯絡，由辛○○為申請人
    ，丙○○冒用當事人庚○○之名，於印鑑登記證明申請書上偽簽「庚○○」之名
    、盜蓋「庚○○」之印文各一枚，交付該戶政事務所承辦員，使該承辦員據以核
    發庚○○之印鑑證明五份，旋於八十七年二月十八日由丁○○介紹其等前往台北
    縣新莊市○○○路五四號向戊○○借款，其等三人復共同基於不法所有之意圖、
    偽造私文書、偽造有價證券之犯意聯絡，由辛○○向戊○○佯稱丙○○為其子庚○○，欲以房地抵押借款二百五十萬元，使戊○○、己○○父女因而陷於錯誤分
    別同意借款五十九萬元及一百九十一萬元，合計二百五十萬元，遂由丙○○偽簽
    「庚○○」之姓名一枚、指印二枚、盜蓋「庚○○」印文一枚與辛○○共同為發
    票人，簽發票號０二八五二六號、面額三百萬元、發票日八十七年二月十九日之
    本票一紙，連同庚○○所有之房地所有權狀、印鑑證明、印章、身分證等資料交
    付戊○○，委託不知情之代書黃明聰以庚○○、己○○之名義製作土地登記申請
    書、及抵押權設定契約書，於八十七年二月十八日向台北縣板橋地政事務所辦理
    本金最高限額四百萬元之抵押權登記，使承辦員陷於錯誤而於地籍謄本上為抵押
    權之設定登記，並核發他項權利證明書。俟該抵押權設定完成後，於八十七年二
    月十九日在前開新莊市○○○路五四號，由丁○○當場簽發票號0000000
    號、其所有之富陞營造有限公司為發票人、付款人彰化商業銀行新莊分行思源辦
    事處、金額二百五十萬元、發票日八十七年八月十八日之支票一紙，由丙○○偽
    簽「庚○○」之姓名一枚、指印一枚與辛○○共同於該支票背後背書後交付戊○○收執，戊○○則簽發票號ＭＡ0000000號、面額三十五萬五千元、付款
    人第一商業銀行新莊分行、發票日八十七年二月十九日之支票一紙、己○○則簽
    發其夫吳金柱名義票號ＰＡ0000000號、面額一百九十一萬元、付款人泛
    亞商業銀行新樹分行、發票日八十七年二月十九日之支票一紙交付丙○○、丁○○、辛○○，並由丙○○偽簽「庚○○」姓名一枚與辛○○、丁○○於表示收取
    前開票據之收據上簽收。八十七年三月十九日丁○○又夥同丙○○前往上址，以
    丁○○所有之土地向戊○○抵押借款二百萬元，並由丙○○偽簽「庚○○」之姓
    名一枚、指印一枚與丁○○共同為發票人，簽發票號０二八五三八號、面額六百
    萬元、發票日八十七年三月十九日之本票一紙交付戊○○收執。均足生損害於庚○○本人及戶政機關、地政機關對於戶政、地政管理之正確性。
二、案經辛○○、庚○○提起自訴暨移送併辦。
    理  由
壹、有罪部分：
一、訊據被告丙○○對於右揭事實均坦承不諱，核與自訴人辛○○指訴及同案被告戊○○供述情節相符，並有印鑑登記證明申請書、土地登記申請書、抵押權設定契
    約書、印鑑證明書、簽收票據之收據、富陞營造有限公司之支票、退票理由書等
    影本各一件、本票影本二件等附卷可稽。本件事證明確，被告丙○○之犯行洵堪
    認定。
二、核被告丙○○所為，冒用「庚○○」名義，偽造印鑑登記證明申請書、土地登記
    申請書、抵押權設定契約書、收據、背書等並持以行使之所為，係犯刑法第二百
    十六條、第二百十條之行使偽造私文書罪；其使地政機關為抵押權設定登記之所
    為，係犯刑法第二百十四條使公務員登載不實事項於公文書罪；冒用「庚○○」
    名義，偽造本票二紙向戊○○、己○○詐借款項之所為，係犯刑法第二百零一條
    第一項之偽造有價證券罪及第三百三十九條第一項之詐欺取財罪。被告丙○○就
    前開行為與被告丁○○及辛○○（辛○○就丙○○偽造六百萬元本票一事除外）
    ，有犯意聯絡及行為分擔，均為共同正犯，其利用不知情之代書黃明聰偽造庚○○名義之土地登記申請書、抵押權設定契約書，持向地政機關設定抵押權登記，
    係間接正犯。被告偽造簽名、盜蓋印文，為偽造私文書之前階段行為，偽造私文
    書後復持以行使，偽造之低度行為為行使之高度行為所吸收，行使偽造有價證券
    之行為為偽造之高度行為所吸收，均不另論罪。先後多次行使偽造私文書、先後
    二次偽造有價證券之犯行，各係時間緊接，所犯罪名與犯罪構成要件均屬相同，
    顯係各基於概括犯意反覆為之，應依刑法第五十六條連續犯之規定，各論以一罪
    並加重其刑。所犯前開各罪間，有方法、結果之牽連關係，應從較重之偽造有價
    證券罪論處。被告有事實欄所載之前科，有台灣高等法院檢察署刑案紀錄簡覆表
    在卷可憑，其於有期徒刑執行完畢後，五年內再犯有期徒刑以上之本件各罪，為
    累犯，依法遞加重其刑。又查被告等人籌措之金錢五百萬元遭黃桂英詐騙一空（
    理由詳後述），損失不貲，且其冒用庚○○姓名亦徵得庚○○之母即自訴人辛○○之同意後為之，法重情輕，依刑法第五十九條酌減其刑，並先加後減之。爰審
    酌被告之品性、犯罪之動機、目的、手段、所生危害及犯罪後坦承犯行之態度等
    一切情狀，量處如主文所示之刑。
三、如附表編號一、二、三所示之「庚○○」簽名共三枚、指印一枚，係被告丙○○
    所偽造，業據被告丙○○供明在卷，依刑法第二百十九條不問屬於犯人與否均宣
    告沒收。如附表編號四之本票一紙，有關庚○○為發票人之部分，亦係被告丙○○所偽造，亦據被告丙○○供明，依同法第二百零五條不問屬於犯人與否宣告沒
    收。另票號０二八五三八號、面額六百萬元、發票日八十七年三月十九日之本票
    一紙，業經戊○○撕毀而滅失，此據戊○○供明在卷，爰不予宣告沒收。此外土
    地登記申請書、抵押權設定契約書業經行使，非屬被告等所有之物，亦不予宣告
    沒收。
貳、無罪及不受理部分：
一、自訴意旨另以：八十七年一月五日被告丙○○透過被告癸○○向自訴人辛○○稱
    ：伊所開設之藝達富（藝品）有限公司因資金調度困難，遂商請辛○○借予十萬
    元作為營運週轉，辛○○即拿現金至丙○○前開公司交付之，丙○○則交付面額
    十萬元之支票一紙，同年月十五日丙○○及癸○○又再次向自訴人辛○○借款二
    十七萬五千元，聲稱為生意週轉只是應急數日，且逢手中已無支票，保證數日即
    可歸還，辛○○不疑有他，又於同一地點交付借款予被告二人，孰料八十七年二
    月五日前開十萬元支票屆期，丙○○未為還款，並要自訴人辛○○不要將支票提
    示，才稱彼等乃是將所借金額下注六合彩，俟贏錢一併歸還。被告丙○○、癸○○於八十七年一月十五日借款後不久，又向辛○○誑稱：彼等有管道打入香港六
    合彩，可謀得明牌，但需花五百萬元之代價購買，遂慫恿辛○○背著其子庚○○
    ，取得庚○○所有之房地所有權狀供設定，只需一個禮拜即返還，且不需辛○○
    分擔，由伊等找代書提供金主等語，自訴人辛○○因未受教育且年邁無知，基於
    一時貪念，心想日後丙○○會向她報牌，於是從家中拿取自訴人庚○○所有之印
    鑑章、所有權狀等交付丙○○，丙○○、癸○○又於同年月二十六日夥同被告丁○○、壬○○、甲○○共五人帶自訴人辛○○前往板橋第二戶政事務所代領自訴
    人庚○○之印鑑證明，又於八十七年二月十八日帶著自訴人辛○○前往新莊市○○○路五四號被告戊○○公司借款，且要自訴人辛○○在一張事先寫好二百五十
    萬元之借據上簽名，惟借據上自訴人庚○○之簽名及印章則均係被告丙○○冒名
    庚○○所簽蓋，且被告戊○○、己○○所持有自訴人等簽發之面額六百萬元及三
    百萬元之本票，均非自訴人辛○○、庚○○所簽發，自訴人等完全不知情，均是
    被告丙○○所偽造，因認被告丙○○另涉有詐欺罪嫌，被告丁○○、壬○○、甲○○、癸○○、戊○○、己○○涉有詐欺、偽造有價證券、偽造文書等罪嫌云云
    。
二、按犯罪事實應依證據認定之，無證據不得推定其犯罪事實。又不能證明被告犯罪
    者，應諭知無罪之判決，刑事訴訟法第一百五十四條、第三百零一條第一項前段
    分別定有明文。而認定不利於被告之事實，須依積極證據，苟積極證據不足為不
    利於被告事實之認定時，即應為有利於被告之認定，更不必有何有利之證據。又
    告訴人之指訴係以使被告受刑事訴追為目的，是其陳述是否與事實相符，仍應調
    查其他證據以資審認，最高法院著有判例可循（最高法院三十年上字第八一六號
    、五十二年台上字第一三００號判例參照）。
三、經查證人連乾樑乙○審理中結證稱：「我原先擔任房地買賣的中人，因而認識同
    業的陳邦彥，有一段時間我經常到陳某位於三峽的住處，本來他們家很困苦，我
    還曾幫忙過陳某，後來經過一年多又到他家，大約八十七年間，他家變得很有錢
    ，房子重新蓋新的，裝潢很漂亮，還開賓士轎車，乃問陳某為何變得如此有錢，
    他說中六合彩，他太太黃桂英自香港買明牌回來中的，黃桂英說他有一個親戚侯
    婉君在香港開獎科工作可以五千萬的代價向他買明牌，黃桂英買過二次，每次五
    千萬元，他還交一張侯婉君的名片給我，後來我去找壬○○談這件事，我因為沒
    錢，沒有出資，由壬○○開了五千萬的支票五張交給黃桂英，經過五、六天，黃
    桂英說支票的戶頭有退補紀錄不可以，黃桂英改說要五百萬現金，四千五百萬的
    支票，壬○○籌了五百萬現金，包括一張八十萬的銀行本票，又向人家借支票五
    張共四千五百萬元，由甲○○開車載我、壬○○到三峽找黃桂英，由我親自將現
    金、銀行本票及支票在黃桂英住處交給黃桂英收，黃女說他過幾天就要去香港，
    結果一去就沒有回來了。」，核與被告壬○○辯稱：「我是經過一個朋友連乾樑
    的關係認識住三峽的黃桂英，連某跟我說黃桂英有親戚在香港開獎科任職，可以
    報我們正確六合彩明牌，但要價五百萬，他帶我去見黃桂英，黃桂英家裡裝潢很
    豪華，並說這些都是中六合彩得來的，我將此事告訴丙○○，丙○○再去找甲○○、丁○○等籌款，我個人出一百六十萬元」「那天由甲○○開車載我和連乾樑
    到三峽，由連某交錢給黃桂英，但錢被他騙走了，並沒有明牌」；被告丙○○辯
    稱：「是壬○○跟我們說黃桂英有一親戚在香港開獎科任職，可以報我們正確的
    六合彩號碼，索價五百萬，我跟他是十幾年的好朋友才相信他，才共同籌錢買明
    牌，沒想到錢被捲走了」「我找甲○○、丁○○（籌錢），辛○○是癸○○介紹
    來的，由我向他借錢，我有向他借三十幾萬，再以庚○○的不動產向戊○○借到
    二百五十萬，這些錢全部交給壬○○轉交給黃桂英」；被告甲○○辯稱：「那天
    是我開車載壬○○、連乾樑到三峽，由連某交錢給黃桂英，但錢被他騙走了，並
    沒有明牌」等語悉相符合。前開事實並經壬○○於八十八年三月二十三日，以連
    乾樑、黃桂英詐欺為由，向台灣板橋地方法院檢察署提出告訴，連乾樑經檢察官
    認定確將現金及支票五張交給黃桂英，且無事證足認連乾樑與黃桂英具有共犯關
    係，而於八十八年八月十三日為不起訴處分確定，黃桂英則因未到庭經檢察官發
    布通緝，於八十八年十二月十八日十七時許，自大陸搭乘班機入境時為警查獲，
    並由黃桂英及其夫陳邦彥與壬○○達成和解，黃桂英及陳邦彥承認收取壬○○交
    付之現金五百萬元及支票五張共四千五百萬元，同意返還支票及分期清償現金，
    以上事實業經乙○調閱台灣板橋地方法院檢察署八十八年度偵字第七六三五號、
    八十九年度偵緝字第四號查明屬實，並有黃桂英、陳邦彥與壬○○簽立之和解書
    一件附於前開卷內可憑。由此可見，被告丙○○、丁○○、壬○○、甲○○等確
    有籌資購買六合彩明牌之事，未料款項為黃桂英所詐騙，其等並未有詐騙辛○○
    之情，而被告癸○○僅係介紹丙○○向辛○○借款，所借用之款項亦用於購買六
    合彩明牌，被告戊○○、己○○則係借款予辛○○等人，其等亦未有任何詐欺之
    行為。經乙○多次調查證據後，自訴代理人亦陳稱癸○○介紹丙○○向辛○○借
    款部分，辛○○知道該款項係用來購買明牌，被告戊○○、己○○部分，辛○○
    確實有向渠等借款，壬○○、甲○○亦係購買六合彩明牌被騙，均係誤會等語。
    又查，慫恿自訴人辛○○拿取庚○○之房地所有權狀等資料抵押借款之人，乃係
    被告丙○○及丁○○，此由被告戊○○所供係丙○○、丁○○及辛○○三人向其
    借款，及由丁○○簽發其所有之富陞營造有限公司支票，由被告丙○○冒用庚○○之姓名與辛○○為背書後交付戊○○收執，及戊○○支付借款之支票，係由丙○○冒用庚○○姓名與丁○○、辛○○共同簽收等可證，其餘被告壬○○、甲○○、癸○○等人就慫恿辛○○以庚○○之不動產抵押借款之事並未參與，而被告
    戊○○、己○○既係借款予辛○○等之人，並未與被告丙○○、丁○○有共犯關
    係，是故被告壬○○、甲○○、癸○○、戊○○、己○○亦無偽造文書及偽造有
    價證券之情。此外乙○復查無其他積極證據足認被告等有自訴人所指之犯行，此
    部分不能證明被告等犯罪，自應為被告壬○○、甲○○、癸○○、戊○○、己○○等無罪之諭知，而自訴人所指被告丙○○詐騙其金錢部分因與本件科刑判決有
    裁判上一罪之關係，爰不另為無罪之諭知。又查辛○○私自拿取庚○○之房地所
    有權狀、印章、身分證等行為，其目的僅在設定抵押借款，對於前開物品並無不
    法所有之意圖，並不成立竊盜罪或詐欺罪，且自訴人庚○○就此亦無提起自訴，
    併此敘明。
四、又按被告死亡者，應諭知不受理之判決，刑事訴訟法第三百零三條第五款定有明
    文。查被告丁○○業於八十八年十二月二十九日死亡，此有戶籍謄本一件附卷可
    憑，是被告丁○○自應為公訴不受理之判決。
據上論斷，應依刑事訴訟法第二百九十九條第一項前段、第三百零一條第一項、第三
百零三條第五款、第三百四十三條、刑法第二十八條、第五十六條、第二百十六條、
第二百十條、第二百十四條、第二百零一條第一項、第三百三十九條第一項、第二百
十九條、第二百零五條、第五十五條、第四十七條、第五十九條、罰金罰鍰提高標準
條例第一條，判決如主文。
中      華      民      國      九十      年      二    月    二十七  日
                                  臺灣板橋地方法院刑事第一庭
                                      法  官   毛崑山
右正本證明與原本無異。
如不服本判決，應於判決送達後十日內，向乙○提出上訴狀。
                                      書記官   章宏萱
中      華      民      國      九十      年      二    月    二十七    日
附表：
一、印鑑登記證明申請書上偽造「庚○○」之簽名一枚。
二、票號0000000號、發票人富陞營造有限公司、付款人彰化商業銀行新莊分
    行思源辦事處、金額二百五十萬元、發票日八十七年八月十八日之支票背面，偽
    造「庚○○」背書之姓名、指印各一枚。
三、收取票號ＭＡ0000000號及票號ＰＡ0000000號二紙支票之收據上
    偽造「庚○○」之簽名一枚。
四、票號０二八五二六號、面額三百萬元、發票日八十七年二月十九日，丙○○偽造
    「庚○○」為發票人部分之本票一紙。


司法院資訊處製作；財團法人民間司法改革基金會備份。
